【裁判字號】    90,訴,1580
【裁判日期】    901004
【裁判案由】    給付借款
【裁判全文】
臺灣臺南地方法院民事判決  九十年度訴字第一五八○號
    原        告  丙○○
    被        告  甲○○
    兼訴訟代理人  乙○○
右當事人間請求給付借款事件，本院判決如左：
    主    文
被告乙○○應給付原告新台幣貳佰萬元，及自民國九十年五月三十日起至清償日止，
按週年利率百分之五計算之利息。
原告其餘之訴駁回。
訴訟費用由被告乙○○負擔。
    事實及理由
一、本件原告起訴主張：於民國（下同）八十三年間，被告等因急需款項週轉，乃商
    請原告以所有坐落嘉義縣大埔鄉茄苳腳三九號建物及土地，向嘉義縣大埔鄉農會
    貸得新台幣（下同）五十萬元，原告於八十三年一月三十一日取得款項後即交付
    被告收受；嗣於同年八月八日，原告又向前開農會貸款一百五十萬元，旋於同年
    月十五日，將其中之一百四十萬元匯入被告甲○○之帳戶內，另將現金十萬元交
    付被告收受；然其後被告卻拒不返還，爰依消費借貸之法律關係，訴請被告等連
    帶清償該借款等語。並聲明：被告應連帶給付二百萬元及自起訴狀繕本送達翌日
    起至清償日止之法定遲延利息。
二、被告則以：（一）被告乙○○雖收受原告所給付之一百九十萬元，惟該款項係原
    告為清償該二人間之他筆債務，並非借款。（二）被告甲○○並未收受該筆款項
    ，而係原告將款項匯入其帳戶內，被告甲○○再轉交予被告乙○○等語資為抗辯
    。並聲明：原告之訴駁回。
三、經查，原告曾於八十三年間向嘉義縣大埔農會貸款二百萬元並交付予被告乙○○
    ，而其中一百四十萬元則係匯入被告甲○○之帳戶內等情，業據原告提出存摺及
    匯款單影本為證，復為被告所不爭，堪信為真實。至被告乙○○嗣雖辯稱其僅收
    受一百九十萬元云云，惟按當事人於訴訟上所為之自認，於辯論主義所行之範圍
    內有拘束當事人及法院之效力，法院應認其自認之事實為真，以之為裁判之基礎
    ，在未經自認人合法撤銷其自認前，法院不得為與自認之事實相反之認定。而自
    認之撤銷，自認人除應向法院為撤銷其自認之表示外，尚須舉證證明其自認與事
    實不符，且其自認係出於錯誤，始得為之。查被告葉高盛於九十年九月五日本件
    言詞辯論時曾二次自認收受原告所交付之前開二百萬元；嗣於九十年九月二十日
    本件言詞辯論時，被告乙○○雖改稱其僅收受一百九十萬元，惟並未舉證證明其
    前開自認係出於錯誤且與事實不符，揆諸前開說明，被告此部分之辯稱自不足採
    信。
四、按稱消費借貸者，謂當事人約定，一方移轉金錢或其他代替物之所有權於他方，
    而他方以種類、品質、數量相同之物返還之契約。又消費借貸，因金錢或其他代
    替物之交付而生效力。民法第四百七十四條、第四百七十五條分別定有明文。故
    當事人主張有金錢借貸關係存在，須就其發生所須具備之特別要件即金錢之交付
    及借貸意思表示互相一致負舉證之責任，若僅證明有金錢之交付，未證明借貸意
    思表示互相一致者，尚不能認為有金錢借貸關係存在。本件原告主張其所交付之
    前開款項係借款，係以被告自收受該款項後即按月由被告甲○○匯利息入原告之
    帳戶內為據，並提出存摺二本為證，而被告雖自認該由被告甲○○按月匯入原告
    帳戶內之款項係利息無訛，然仍辯稱其所收受之二百萬元係原告清償被告乙○○
    之債務而非借款，惟系爭款項若非借款，被告又何須按月給付利息予原告？是被
    告辯稱系爭款項非借款自無足憑採，原告主張系爭款項為借款堪以認定。
五、又按連帶債務之成立，須數人負同一債務，而明示對於債權人各負全部給付之責
    任，或法律有規定者為限。本件原告雖主張被告等須負連帶清償借款之責任，惟
    原告於九十年九月五日本件言詞辯論時曾自陳系爭款項其係欲借與被告乙○○，
    然因被告黃淑芬同意給付系爭借款之利息，而認被告兩人間應負連帶清償之責任
    等語，然被告甲○○既否認其為連帶借款人，而原告亦未舉證證明被告乙○○與
    被告黃淑芬間有成立連帶債務之明示，法律復未規定被告間應成立連帶債務，則
    自不能僅憑該借款係匯入被告葉淑芳之帳戶及被告甲○○曾給付利息，而認定被
    告甲○○就系爭借款應負連帶清償責任，是原告請求被告甲○○連帶給付借款，
    自無理由，應予駁回。從而，原告依據消費借貸之法律關係，請求被告乙○○給
    付借款二百萬元，及自起訴狀繕本送達被告乙○○之翌日即九十年五月三十日起
    至清償日止按週年利率百分之五計算之法定遲延利息部分，為有理由，應予准許
    ；至對被告葉淑芳部分之請求，則無理由，應予駁回。
六、結論：本件原告之訴為一部有理由，一部無理由，依民事訴訟法第七十九條但書
    ，判決如主文。
中      華      民      國     九十    年       十      月      四      日
                                   臺灣臺南地方法院民事第二庭
~B法      官  洪  碧  雀
右為正本係照原本作成
如對本判決上訴，須於判決送達後二十日內向本院提出上訴狀。
中      華      民      國     九十    年       十      月      四      日
~B法院書記官  顏  惠  華


司法院資訊處製作；財團法人民間司法改革基金會備份。
